---
title: "Emision C02"
author: "Javiera Lagos Turenne"
date: "11/26/2021"
output: html_document
---

```{r setup, include=FALSE}
knitr::opts_chunk$set(echo = FALSE)
```

```{r cars, include=FALSE, results='hide'}
library(readxl)
library(readr)
require(tidyverse)
c02_wrld <- read_excel("c02 mundial.xlsx")
c02_costarica <- read_excel("c02 costarica.xlsx", col_names = FALSE)
Emc02 <- read_csv("Emc02.csv")
```

## Emision C02 (Toneladas per Capita)

```{r pressure, echo=FALSE, results='hide'}
anios = c02_wrld$TIME
c02.mundo = c02_wrld$Value
a = c(1980,1990,2000,2010)
b = c(c02.mundo[21],c02.mundo[31],c02.mundo[41],c02.mundo[51])
plot(anios,c02.mundo, type="l", ylim=c(0,5), main="Emision C02 Mundial",
     ylab="Emision C02 (Ton per Cap)", col="turquoise", lwd=3)
points(x=a, y = b,col = "blue", pch=19, cex=1)
```


##
En este grafico se puede ver la evolucion de la emision de C02 
a traves de los anios

## Emision C02 Capita Costa Rica
```{r press, echo=FALSE, results='hide'}

knitr::opts_chunk$set(eval = TRUE, include = TRUE)
anios = c02_wrld$TIME
a = c(1980,1990,2000,2010)
c02.mundo = c02_wrld$Value
c02.costarica = c02_costarica$...7
c = c(c02.costarica[21], c02.costarica[31],c02.costarica[41],c02.costarica[51])
plot(anios,c02.costarica, type="l", ylim=c(0,10), main="Emision C02 Costa Rica",
     ylab="Emision C02 (Ton per Cap)", col="magenta", lwd=3)
lines(anios,c02.mundo, lwd=3, col="turquoise")
points(x=a, y = b,col = "blue", pch=19, cex=1)
points(x=a, y = c,col = "red", pch=19, cex=1)
legend(1994,10,legend = c("Costa Rica", "Prom. Mundial"),
       col = c("magenta","turquoise"),
       pch=c("",""), lty=c(1,1), ncol=1, merge = TRUE,
       lwd = c(2,2,2,2,2,2), bty = "o", box.lwd = 0.05, box.col = 1, xjust = 0, 
       yjust = 1, text.width = 18.5, inset = 0, seg.len = 1, cex = 0.75)

```


##
En este grafico se puede ver la evolucion de la emision de C02 de Costa 
Rica contrastado con el promedio mundial
a traves de los anios


## Emision C02 Ecuador

```{r pres, echo=FALSE, results='hide'}

knitr::opts_chunk$set(eval = TRUE, include = TRUE)
c02.ec = Emc02 %>%
  filter(Emc02$LOCATION=="ECU")
c02.ecuador = c02.ec$Value
a = c(1980,1990,2000,2010)
d = c(c02.ecuador[21], c02.ecuador[31],c02.ecuador[41],c02.ecuador[51])
plot(anios,c02.ecuador, type="l", ylim=c(0,10), main="Emision C02 Ecuador",
     ylab="Emision C02 (Ton per Cap)", col="green", lwd=3)
lines(anios,c02.mundo, lwd=3, col="turquoise")
points(x=a, y = b,col = "blue", pch=19, cex=1)
points(x=a, y = d,col = "darkgreen", pch=19, cex=1)
legend(1994,10,legend = c("Ecuador", "Prom. Mundial"),
       col = c("green","turquoise"),
       pch=c("",""), lty=c(1,1), ncol=1, merge = TRUE,
       lwd = c(2,2,2,2,2,2), bty = "o", box.lwd = 0.05, box.col = 1, xjust = 0, 
       yjust = 1, text.width = 18.5, inset = 0, seg.len = 1, cex = 0.75)


```


##
En este grafico se puede ver la evolucion de la emision de C02 de Chile
contrastado con el promedio mundial
a traves de los anios


## Emision C02 Chile
```{r pre, echo=FALSE, results='hide'}

knitr::opts_chunk$set(eval = TRUE, include = TRUE)
c02.ch = Emc02 %>%
  filter(Emc02$LOCATION=="CHL")
c02.chile = c02.ch$Value
a = c(1980,1990,2000,2010)
e = c(c02.chile[21], c02.chile[31],c02.chile[41],c02.chile[51])
plot(anios,c02.chile, type="l", ylim=c(0,10), main="Emision C02 Chile",
     ylab="Emision C02 (Ton per Cap)", col="violet", lwd=3)
lines(anios,c02.mundo, lwd=3, col="turquoise")
points(x=a, y = b,col = "blue", pch=19, cex=1)
points(x=a, y = e,col = "purple", pch=19, cex=1)
legend(1994,10,legend = c("Chile", "Prom. Mundial"),
       col = c("purple","turquoise"),
       pch=c("",""), lty=c(1,1), ncol=1, merge = TRUE,
       lwd = c(2,2,2,2,2,2), bty = "o", box.lwd = 0.05, box.col = 1, xjust = 0, 
       yjust = 1, text.width = 18.5, inset = 0, seg.len = 1, cex = 0.75)



```

##
En este grafico se puede ver la evolucion de la emision de C02 de 
Chile contrastado con el promedio mundial
a traves de los anios