---
title: "Ingresos per Capitas varios"
author: "Javiera Lagos Turenne"
date: "11/26/2021"
output: html_document
---

```{r setup, include=FALSE}
knitr::opts_chunk$set(echo = FALSE)
```

```{r cars, include=FALSE, results='hide'}
library(readxl)
ing.per.cap <- read_excel("Ing per Capita mundial (cte 2010).xls", 
                                               sheet = "Data", col_names = FALSE,skip = 1)
```
## Ingreso per Capita Mundial

```{r pressure, echo=FALSE, results='hide'}

knitr::opts_chunk$set(eval = TRUE, include = TRUE)
iris_transpose <- as.data.frame(t(as.matrix(ing.per.cap)))
ing.per.t = iris_transpose
anios = ing.per.t$V3[5:65]
world = ing.per.t$V261[5:65]
a = c(anios[21],anios[31],anios[41],anios[51])
b = c(world[21],world[31],world[41],world[51])

plot(anios,world, type="l", col="turquoise", lwd=3, main="Promedio Ingreso per Capita
     Mundial", ylab="Ing per Capita Promedio")
points(x=a, y = b,col = "blue", pch=19, cex=1)

```

##
En este grafico se puede ver la evolucion del Ingreso promedio per capita mundial 
a traves de los anios

## Ingreso per Capita Costa Rica
```{r press, echo=FALSE, results='hide'}

knitr::opts_chunk$set(eval = TRUE, include = TRUE)
ing.per.t = iris_transpose
costarica = ing.per.t$V50[5:65]
anios = ing.per.t$V3[5:65]
world = ing.per.t$V261[5:65]
c = c(costarica[21], costarica[31],costarica[41],costarica[51])

plot(anios,costarica, type="l", col="magenta", lwd=3, main="Promedio Ingreso per Capita
     Costa Rica", ylab="Ing per Capita Promedio", ylim=c(0,10000), xlim=c(1970,2020))
lines(anios,world, lwd=3, col="turquoise")
points(x=a, y = b,col = "blue", pch=19, cex=1)
points(x=a, y = c,col = "red", pch=19, cex=1)
legend(1999,3000,legend = c("Costa Rica", "Prom. Mundial"),
       col = c("magenta","turquoise"),
       pch=c("",""), lty=c(1,1), ncol=1, merge = TRUE,
       lwd = c(2,2,2,2,2,2), bty = "o", box.lwd = 0.05, box.col = 1, xjust = 0, 
       yjust = 1, text.width = 16, inset = 0, seg.len = 1, cex = 0.75)
```


##
En este grafico se puede ver la evolucion del Ingreso promedio per capita de Costa 
Rica contrastado con el promedio mundial
a traves de los anios

## Ingreso Per Capita Ecuador

```{r pres, echo=FALSE, results='hide'}

knitr::opts_chunk$set(eval = TRUE, include = TRUE)
iris_transpose <- as.data.frame(t(as.matrix(ing.per.cap)))
ing.per.t = iris_transpose
anios = ing.per.t$V3[5:65]
world = ing.per.t$V261[5:65]
ecuador = ing.per.t$V68[5:65]
d = c(ecuador[21], ecuador[31],ecuador[41],ecuador[51])

plot(anios,ecuador, type="l", col="green", lwd=3, main="Promedio Ingreso per Capita
     Ecuador", ylab="Ing per Capita Promedio", ylim=c(0,10000), xlim=c(1970,2020))
lines(anios,world, lwd=3, col="turquoise")
points(x=a, y = b,col = "blue", pch=19, cex=1)
points(x=a, y = d,col = "darkgreen", pch=19, cex=1)
legend(1970,10000,legend = c("Ecuador", "Prom. Mundial"),
       col = c("green","turquoise"),
       pch=c("",""), lty=c(1,1), ncol=1, merge = TRUE,
       lwd = c(2,2,2,2,2,2), bty = "o", box.lwd = 0.05, box.col = 1, xjust = 0, 
       yjust = 1, text.width = 16, inset = 0, seg.len = 1, cex = 0.75)



```

##
En este grafico se puede ver la evolucion del Ingreso promedio per capita de 
Ecuador contrastado con el promedio mundial
a traves de los anios

## Ingreso per Capita Chile
```{r pre, echo=FALSE, results='hide'}

knitr::opts_chunk$set(eval = TRUE, include = TRUE)
iris_transpose <- as.data.frame(t(as.matrix(ing.per.cap)))
ing.per.t = iris_transpose
anios = ing.per.t$V3[5:65]
world = ing.per.t$V261[5:65]
chile = ing.per.t$V41[5:65]
e = c(chile[21], chile[31],chile[41],chile[51])
plot(anios,chile, type="l", col="violet", lwd=3, main="Promedio Ingreso per Capita
     Chile", ylab="Ing per Capita Promedio", ylim=c(0,12000), xlim=c(1970,2020))
lines(anios,world, lwd=3, col="turquoise")
points(x=a, y = b,col = "blue", pch=19, cex=1)
points(x=a, y = e,col = "purple", pch=19, cex=1)
legend(1970,12000,legend = c("Chile", "Prom. Mundial"),
       col = c("purple","turquoise"),
       pch=c("",""), lty=c(1,1), ncol=1, merge = TRUE,
       lwd = c(2,2,2,2,2,2), bty = "o", box.lwd = 0.05, box.col = 1, xjust = 0, 
       yjust = 1, text.width = 16, inset = 0, seg.len = 1, cex = 0.75)


```

##
En este grafico se puede ver la evolucion del Ingreso promedio per capita de 
Chile contrastado con el promedio mundial
a traves de los anios